臺灣高雄地方法院刑事判決　　　　　　 94年度交易字第176號
公　訴　人　臺灣高雄地方法院檢察署檢察官
被　　　告　甲○○
上列被告因過失致死案件，經檢察官提起公訴（九十四年度調偵
字第三０一號），本院判決如下：
    主  文
甲○○無罪。
    理  由
一、公訴意旨略以：被告甲○○於民國九十三年十一月二十二日
    九時四十分許，駕駛車牌號碼ＶＵ—二０三一號自用小貨車
    ，沿高雄縣杉林鄉○○路由北向南方向行駛，行經該路段五
    六之一號前，原應注意車輛行進中駕駛人應注意車前狀況，
    隨時採取必要之安全措施，且依當時天候晴、日間自然光線
    、路面為乾燥無缺陷、無障礙物之柏油路面，又無其他不能
    注意之情事，竟疏於注意，適有廖添德騎乘ＺＺＹ—一九二
    號輕型機車欲西向東穿越上開路段，被告竟未注意車前狀況
    ，隨時採取停煞之措施，竟仍貿然前駛，不慎撞及廖添德前
    開機車，致廖添德因而飛起撞擊被告上開自小貨車前車窗後
    摔落，經送醫急救後，仍因胸部挫傷併肋骨骨折而導致氣血
    胸（起訴書誤載為顱內出血），延至同年月二十二日十五時
    三十六分許不治死亡。為此因認被告涉有刑法第二百七十六
    條第一項過失致死罪云云。
二、按犯罪事實應依證據認定之，無證據不得推定其犯罪事實。
    又不能證明被告犯罪者，應諭知無罪之判決，刑事訴訟法第
    一百五十四條第二項、第三百零一條第一項分別定有明文。
    所謂證據，係指足以認定被告確有犯罪行為之積極證據而言
    ，該項證據自須適合於被告犯罪事實之認定，始得採為斷罪
    資料。苟積極證據不足為不利於被告事實之認定時，即應為
    有利於被告之認定，更不必有何有利之證據（參見最高法院
    二十九年上字第三一０五號、三十年上字第八一六號判例）
    。又行為人雖非故意，但按其情節應注意，並能注意，而不
    注意者，為過失，此為刑法第十四條第一項所明定。若行為
    人能預見或可避免法益侵害之發生，卻因其違反注意義務而
    未予以預見或避免法益侵害，即有受刑罰非難之理由存在；
    反之，法益之侵害非其所能預見及避免者，則不能予以非難
    而令其負過失責任。本件公訴人認被告涉有過失致人於死罪
    嫌，無非係以被告於警詢、偵查中供承駕駛自用小貨車與被
    害人廖添德發生撞擊等語，復有肇事現場及車損照片十四幀
    、道路交通事故現場圖、調查報告表、勘驗筆錄及相驗屍體
    證明書各一份等為其論據。訊據被告固坦承有駕車撞擊廖添
    德所騎乘之輕型機車左側車身，而發生交通事故之情，惟堅
    決否認有何過失致死犯行，辯稱：伊當時沿清水路由北向南
    方向直行快車道，廖添德則同向直行慢車道，因廖添德突然
    左轉未打方向燈，伊煞車不及才撞到廖添德，伊並無過失等
    語。經查：
（一）被告於前揭時、地駕駛車牌號碼ＶＵ—二０三一號自用小
      貨車，沿高雄縣杉林鄉○○路由北向南方向行駛，行經該
      路段五六之一號前，在該路段快車道上自後撞擊廖添德騎
      乘之ＺＺＹ—一九二號輕型機車，廖添德因而飛起撞擊被
      告上開自小貨車前車窗後摔落，經送醫急救，終因胸部挫
      傷併肋骨骨折而導致氣血胸，於同年月二十二日十五時三
      十六分許不治死亡等事實，業據被告坦承不諱，並有現場
      照片十四幀、道路交通事故現場圖、道路交通事故調查報
      告表、高雄醫學大學附設中和紀念醫院疑非病死病歷摘要
      報告、台灣高雄地方法院檢察署檢察官相驗屍體證明書及
      鑑定驗斷書各一件在卷可稽，足徵被告此部分自白核與事
      實相符，堪予憑採。
（二）茲就前開現場照片及現場圖交參以觀，廖添德上開輕型機
      車遭被告駕車撞擊後即朝右側倒地，機車前、後輪胎與引
      擎均嵌入被告自用小貨車車前保險桿下方，車頭則朝向清
      水路對向快車道，並以右側車身摩擦接觸地面，於清水路
      由北往南方向快車道近中央處留有刮地痕，另有物品如機
      車座墊、帽子及碎片等散落於該快車道內。再依現場車損
      照片所示，廖添德之輕型機車兩側後車燈均完整無破損，
      惟左後車身葉子板與護條接合處有裂開、分離之情形，右
      側車身則呈現大面積之摩擦痕跡；而被告所駕駛之自用小
      貨車則係右前側車燈破損、車前保險桿右側有凹陷及摩擦
      痕跡，車頭前側中央有明顯凹損，車前玻璃右側亦有大面
      積破裂之情況，從而本件係被告駕駛自用小貨車於清水路
      由北往南方向快車道上，自後撞擊廖添德所騎乘之機車左
      後側車身，以致機車朝前方傾倒，機車輪胎與引擎均嵌入
      被告駕駛之貨車下方，並以右側車身接觸地面，遭被告駕
      駛之貨車向左前方推行，直至槽化線前端始行停止，至於
      被告之貨車車頭凹損與車前玻璃破裂部分，則因非上開機
      車高度所及，衡情當係廖添德於兩車相撞之際，其身體撞
      擊被告車頭位置所造成等情，亦堪認定。
（三）按駕駛人駕駛汽車，應遵守道路交通標誌、標線、號誌之
      指示，並服從執行交通勤務之警察或依法令執行指揮交通
      及交通稽查任務人員之指揮，道路交通安全規則第九十條
      定有明文。又依道路交通標誌標線號誌設置規則第一百七
      十一條規定，「槽化線」係用以引導車輛駕駛人循指示之
      路線行駛，並禁止跨越者而設，是以駕駛人行駛於劃有槽
      化線之路段，應可合理信賴不致有其他車輛駕駛人在該路
      段駕車轉彎或跨越行駛之情事。查本件案發地點即高雄縣
      杉林鄉○○路五六之一號前、由北往南方向快車道處，係
      劃有黃色槽化線之路段一節，有卷附前揭現場照片及道路
      交通事故現場圖可證。再本院詳究前述車輛撞擊情形及位
      置，廖添德之機車所受撞擊位置既為左後側車身葉子板處
      ，且其後兩側車燈俱屬完整，並參酌案發現場機車刮地痕
      起點與散落物之相關位置，均位於該路段快車道右側、近
      白色車道線處，顯見廖添德於遭被告駕車撞擊之際，其騎
      乘之機車猝然駛入快車道內，且車身斜向橫跨該路段快車
      道、朝左前方行駛，以致該機車左後側車身直接面對由後
      方直行駛來之被告自用小貨車，因而肇生本件交通事故，
      此節復為台灣省高屏澎車輛行車事故鑑定委員會暨台灣省
      車輛行車事故覆議鑑定委員會所是認，此有台灣省高屏澎
      車輛行車事故鑑定委員會九十四年三月十八日高屏澎鑑字
      第九四０一五三號函附鑑定意見書記載：「一廖添德駕駛
      輕機車劃有槽化線路段左轉為肇事原因；二甲○○駕駛小
      貨車無肇事因素」、與台灣省車輛行車事故覆議鑑定委員
      會九十四年八月十日府覆議字第０九四０一００五０一號
      函覆研議結論為：「廖添德駕駛輕機車，在劃有槽化線路
      段違規左轉，且未注意讓左後直行車先行」等語在卷可佐
      ，足資推認廖添德行經前述案發路段快車道之際，確有欲
      騎乘機車左轉或跨越行駛槽化線之舉無訛。是以被告前揭
      所辯之詞洵屬有據，自堪採認。
（四）末按，所謂「信賴原則」係指行為人在社會生活中，於從
      事某種具有危險性之特定行為時，如無特別情事，在可信
      賴被害者或其他第三人亦會相互配合，謹慎採取適當行動
      ，以避免發生危險之適當場合，倘因被害者或其他第三人
      之不適當行動，而發生事故造成損害之結果時，該行為人
      不負過失責任（最高法院八十八年度台上字第一八五二號
      判決採同一見解）。準此，駕駛動力車輛乃我國人民之通
      常活動，政府機關為使交通順暢，特制定相關行車暨交通
      規則供用路人參考，而駕駛人亦可據此信賴其他駕駛人、
      行人均將遵行相關規定。惟汽車駕駛人雖可信賴其他參與
      交通之人亦能遵守交通規則，同時為必要之注意並謹慎採
      取適當行動，然對於不可知之對方違規行為並無預防之義
      務。倘若對於違規行為所導致之危險，已屬可預見，且依
      法律、契約、習慣、法理及日常生活經驗等，在不超越社
      會相當性之範圍應有注意之義務者，仍有以一定之行為避
      免結果發生之義務；反之，若他人之違規事實雖極明顯，
      但因無充足時間可資採行適當措施，藉以避免發生交通事
      故之結果時，即難認其對交通事故之發生具有過失，令負
      過失之責。本件交通事故乃廖添德於案發路段違規左轉所
      致一節，業如前述，此外亦乏相關證據可資證明被告果有
      疏未遵守道路交通安全相關法規所規範之行車注意義務，
      本件公訴人徒以被告駕車自後撞擊廖添德所騎乘之機車乙
      節，率爾認定被告未能注意車前狀況、並隨時採取停煞措
      施云云，洵非有據，當不得遽為被告不利之認定。
三、綜前所述，被告對於本件事故之發生，其主觀與客觀上是否
    得以預見，進而有防免該事故發生之可能性，或有合理懷疑
    存在，茲據檢察官所提出之諸般事證，尚未能使本院達到合
    理確信之程度。此外，復查無其他積極事證足認被告確有公
    訴人所指之過失致死犯行，揆諸前揭判例意旨及說明，並兼
    衡罪疑唯輕之刑事訴訟基本原則，本件被告犯罪尚屬不能證
    明，依法應為無罪之諭知。
據上論斷，應依刑事訴訟法第三百零一條第一項，判決如主文。
中　　華　　民　　國　　94　　年　　9 　　月　　28　　日
                  交通法庭    審判長法官 郭玫利
                                    法官 林意芳
                                    法官 陳明呈
以上正本證明與原本無異。
如不服本判決，應於收受送達後10日內向本院提出上訴書狀。
中　　華　　民　　國　　94　　年　　9 　　月　　28　　日
　　　　　　　　　　　　　　　　  書記官 林明忠
